【裁判字號】    98,抗,840
【裁判日期】    980527
【裁判案由】    續行訴訟或退回裁判費
【裁判全文】
臺灣高等法院民事裁定                   98年度抗字第840號
    抗告人  壬○○
上列抗告人因與相對人己○○等間請求分割共有物事件，聲請續
行訴訟或退回裁判費，對於中華民國九十八年四月二十七日臺灣
板橋地方法院九十七年度訴字第八八０號所為裁定提起抗告，本
院裁定如下：
    主  文
抗告駁回。
抗告費用由抗告人負擔。
    理  由
一、按當事人得以合意停止訴訟程序，該項合意，應由兩造向受
    訴法院或受命法官陳明；合意停止訴訟程序之當事人，自陳
    明合意停止時起，如於四個月內不續行訴訟者，視為撤回其
    訴或上訴，民事訴訟法第一百八十九條第一項前段、第二項
    及第一百九十條前段分別定有明文。而所謂合意停止訴訟程
    序之陳明，以使法院知悉其有停止之合意，即足當之，其同
    時聯合或分別以書狀或言詞為之，均無不可（最高法院八十
    年度台抗字第三八二號裁定意旨參照）。又此項法律擬制撤
    回其訴或上訴之效力，於法定要件具備時當然發生，不因嗣
    後法院或當事人之訴訟行為，使已消滅之訴訟繫屬又告回復
    （最高法院八十年台抗字第三三０號判例意旨參照）。次按
    原告撤回其訴者，訴訟費用由原告負擔。其於第一審言詞辯
    論終結前撤回者，得於撤回後三個月內聲請退還該審級所繳
    裁判費三分之二，同法第八十三條第一項亦定有明文。此乃
    為鼓勵當事人撤回無益或不必要之訴訟，以減省法院之勞費
    而設。此項退還裁判費之規定，僅於當事人明示撤回其訴時
    ，始有適用。至依同法第一百九十條或第一百九十一條規定
    視為撤回其訴之情形，則不得聲請退還裁判費（最高法院九
    十七年度台抗字第二九七號裁定意旨參照）。
二、本件抗告人主張：伊以相對人己○○、癸○○、辛○○、丁
    ○、庚○、戊○、丙○、甲○○、丑○○、乙○○、子○○
    為被告，訴請分割共有物，由原法院以九十七年度訴字第八
    八０號受理在案。民國九十七年十一月十三日言詞辯論期日
    ，有部分當事人未到庭，而到庭之當事人是否合意停止訴訟
    其意見亦不一致，又未到庭之當事人何時具狀同意合意停止
    訴訟，為伊所不知，當事人合意停止訴訟之意見尚非一致。
    又相對人辛○○於九十八年二月二十五日死亡，依民事訴訟
    法第一百六十八條規定，本件訴訟程序當然停止，因其繼承
    人忙於處理喪事，伊不方便立即進行協調分割事宜，故未具
    狀聲請續行訴訟。現辛○○之繼承人曾梅、曾富國、曾富源
    、曾瑞鳳已聲明承受訴訟，自得聲請續行訴訟，若未能續行
    訴訟，則聲請退還本件裁判費。原裁定駁回伊聲請，尚有未
    洽，應予廢棄等語。
三、經查，抗告人及相對人己○○、癸○○、戊○、丙○、甲○
    ○、丑○○、乙○○、子○○前於原法院九十七年十一月十
    三日言詞辯論期日當庭以言詞向法院陳明請求合意停止訴訟
    程序，而相對人戊○、丙○之訴訟代理人亦陳明未到庭之相
    對人辛○○、丁○、庚○再具狀補陳同意合意停止訴訟程序
    等語（見原法院卷第152至156頁），相對人辛○○、丁○、
    庚○嗣於九十七年十二月九日提出書狀，陳明同意本件合意
    停止訴訟，此有民事陳報同意合意停止訴訟狀（見原法院卷
    第158頁）在卷可稽，可見兩造均已同意合意停止本件訴訟
    ，並無到庭當事人意見不一，當事人合意停止訴訟意見不一
    致之情，依首開說明，本件於九十七年十二月九日即生合意
    停止訴訟程序之效力。次查，相對人辛○○雖於合意停止訴
    訟期間之九十八年二月二十五日死亡，惟其有委任第三人曾
    富國為訴訟代理人，此有民事委任狀（見原法院卷第133頁
    ）可憑，依民事訴訟法第一百七十三條前段規定，本件訴訟
    程序非當然停止，相對人辛○○得由其訴訟代理人聲請續行
    訴訟，況聲請續行訴訟非以兩造聯名同時陳明為必要，抗告
    人亦得單獨為之。而抗告人及相對人兩造均未於合意停止起
    四個月內即九十八年四月九日前向原法院聲請續行訴訟，依
    首開說明，即生視為撤回本件訴訟之效力。雖抗告人於視為
    撤回起訴後之九十八年四月二十一日具狀聲請續行訴訟（見
    原法院卷第173頁），仍無從使已消滅之訴訟繫屬又告回復
    。又本件訴訟既係視為撤回起訴，非抗告人明示撤回其訴，
    依首開說明，抗告人自不得聲請退還裁判費。
四、綜上所述，本件兩造陳明合意停止訴訟程序後，未於四個月
    內續行訴訟，依法發生擬制撤回起訴之效力，即無從再聲請
    續行訴訟，且因非明示撤回起訴，亦不得聲請退還裁判費。
    原法院裁定駁回抗告人續行訴訟及退還裁判費之聲請，核無
    違誤。從而，抗告意旨指摘原裁定不當，求予廢棄，委無理
    由，應予駁回。
五、據上論結，本件抗告為無理由，爰裁定如主文。
中    華    民    國    98    年    5     月    27    日
                  民事第十庭
                      審判長法  官  黃豐澤
                            法  官  吳謀焰
                            法  官  林麗玲
正本係照原本作成。
本裁定除以適用法規顯有錯誤為理由，不得再抗告。如提起再抗
告，應於收受後10日內委任律師為代理人向本院提出再抗告狀。
並繳納再抗告費新台幣１千元。
中    華    民    國    98    年    5     月    27    日
                            書記官  陶美玲


司法院資訊處製作；財團法人民間司法改革基金會備份。
